【裁判字號】    97,交抗,272
【裁判日期】    971230
【裁判案由】    聲明異議
【裁判全文】
臺灣高等法院臺南分院交通事件裁定     97年度交抗字第272號
抗  告  人
即受處分人  甲○○
上列抗告人因違反道路交通管理處罰條例案件，不服臺灣嘉義地
方法院交通法庭中華民國97年9月30日裁定（97年度交聲字第327
號），提起抗告，本院裁定如下：
    主  文
抗告駁回。
    理  由
一、抗告意旨略以：抗告人即受處分人確定是綠燈才通過；雖然
    當天天候晴朗，視線良好，但陳仙助警員攔下抗告人時，正
    與另一名員警聊天、嘻笑，並無專注值勤。抗告人認為該員
    警根本沒有認真值勤，以致看錯。又員警陳仙助與抗告人並
    無仇怨，但員警可能會為了值勤績效，而亂開罰單。抗告人
    不服雙方都無證據情況下，原審卻駁回抗告人之異議，但抗
    告人是駕駛者，為了自己的生命，抗告人比員警更注意交通
    號誌云云。
二、原裁定略以：
  (一)按駕駛人駕駛汽車，應遵守道路交通標誌、標線、號誌之指
    示，道路交通安全規則第九十條定有明文。汽車行駛至交岔
    路口，其行進、轉彎應遵守燈光號誌，道路交通安全規則第
    一百零二條第一項第一款亦有明定。至所謂「號誌」，係指
    管制道路交通，表示行進、注意、停止，而以手勢、光色、
    音響、文字等指示之訊號，道路交通管理處罰條例第三條第
    七款亦有明文。又汽車駕駛人，行經有燈光號誌管制之交岔
    路口闖紅燈者，處新臺幣（下同）一千八百元以上五千四百
    元以下罰鍰，道路交通管理處罰條例第五十三條第一項定有
    明文，而汽車駕駛人有同條例第五十三條第一項之情形者，
    並予記違規點數三點，同條例第六十三條第一項第三款亦有
    規定。
  (二)查，本件異議人即受處分人甲○○於民國九十七年五月十七
    日下午四時二十七分許，駕駛車牌號碼Ｎ五—五五四○號自
    用小貨車，沿雲林縣北港鎮○○路行駛，於行經新德路與公
    園路設有燈光號誌之交岔路口時，其行進方向之燈光號誌係
    禁止通行之紅燈號誌，竟闖紅燈左轉公園路行駛，適為雲林
    縣警察局北港分局好收派出所警員陳仙助發現，除將異議人
    攔停外，並填製雲警交字第ＫＡＥ一一八五二七號舉發違反
    道路交通管理事件通知單予以舉發；而証人即即掣單告發之
    警員陳仙助於本院以具結擔保其供述之真實性並在負擔偽證
    罪之心理處罰狀態下證稱：「（舉發情形？）我當時站在公
    園路旁執勤，看到異議人從新德路紅燈左轉公園路，所以予
    以攔停當場舉發」「（你站立的位置可以看到異議人行駛新
    德路的號誌嗎？）兩條路上的號誌都可以看得到，我舉發時
    看的號誌是新德路的號誌，且公園路的號誌如果是綠燈，那
    新德路的號誌就是紅燈」等語明確，並有證人陳仙助繪製之
    現場圖附卷可稽；且證人陳仙助證述當時天候晴，視線良好
    ，無障礙物等情，佐以證人證述其視力正常，堪認證人無誤
    判違規事實之虞，其證詞應可採信，而證詞既得採為證據，
    自不以照相或錄影存證為必要，況違規事實之發生倏忽即過
    ，如非架設自動拍照或錄影系統，未必皆來得及以手動拍照
    或錄影。參以證人陳仙助為執行交通勤務之公務員，對於車
    輛違規情狀，為其業務內之事項，觀察應屬專注，且與受處
    分人互不認識，亦無仇怨，殊無設詞誣陷異議人，而身觸偽
    證重罪之理，足認異議人駕車確有上述違規事實，異議人否
    認違規，自無可採。
  (三)綜上所述，本件異議人既有上述行經有燈光號誌管制之交岔
    路口闖紅燈之違規行為，原處分機關依道路交通管理處罰條
    例第五十三條第一項及第六十三條第一項第三款之規定，裁
    處異議人罰鍰二千七百元，並予記違規點數三點之處分，核
    無不當。本件異議為無理由，應予駁回。
三、本院經核，原裁定認事用法，均無違誤。抗告人雖以上開情
    詞置辯。但查：
  (一)按道路交通管理處罰條例所謂法院受理交通案件，準用刑事
    訴訟法之規定，法律上所謂之準用，並非全部援用，僅在性
    質相同之範圍內始得比附援引，交通違規事件性質上為行政
    處分，其本質上與刑事案件自有不同，刑事訴訟法就犯罪證
    據採嚴格證明主義，自與行政秩序罰之交通違規裁罰本質不
    合，非全盤得以準用，此由道路交通案件處理辦法第十六條
    規定：「交通法庭就聲明異議之案件，必要時，得訊問受處
    分人及其他關係人，並得傳喚證人，命行鑑定，實施勘驗。
    」，第二十六條規定：「抗告程序除準用刑事訴訟法有關規
    定外，並準用前章之規定。」，可知法院對於道路交通案件
    抗告之案件需於必要時始得為訊問受處分人及其他關係人，
    並得傳喚證人，命行鑑定，實施勘驗等程序，如認為證據已
    明，亦可毋庸為訊問或為其他之鑑定、勘驗等程序。查原審
    駁回抗告人之異議，乃引據證人即舉發員警陳仙助於原審調
    查中經具結之證言，而員警陳仙助本身直接見聞抗告人「行
    經有燈光號誌管制之交岔路口闖越紅燈」之事實經過，對事
    實最為明瞭，又經以行政及刑事責任擔保其陳述之真實性等
    各項因素，綜合認定其陳述為可採信。
  (二)再按，法院受理交通異議案件，乃是對於交通舉發行政處分
    審查其是否違法，本質上屬於行政爭訟過程，與普通法院審
    理刑事案件之原則不同，其舉證責任之原理，非如刑事案件
    中，應超越任何合理懷疑始可為有罪判決者之嚴格程度，其
    舉證責任之原理，應與民事訴訟相類似，除有特別規定外，
    基本上準用民事訴訟法，由國家機關與人民二造，各自履行
    其主觀之舉證責任，在過程中各自提出證據，若窮盡各種證
    據方法，待證結果仍有不明時，則依客觀之舉證責任危險分
    配原則，決定國家機關與人民二造何人應受敗訴危險，此參
    酌行政訴訟法第一百三十六條規定準用民事訴訟法第二百七
    十七條自明。查證人陳仙助之陳述具可信性業於前述，而抗
    告人雖就執勤員警之舉發，認該員警未專注於值勤，可能看
    錯或為了績效亂開罰單，但亦僅臆測之詞，尚無証據足資佐
    証；而本件既無任何證據足資證明執勤員警舉發有誤，或有
    何捏造事實違法取締之不法情事，揆之上開意旨，原審依員
    警陳仙助之證詞，而為抗告人違規事實之認定，於法尚無不
    合，抗告人所辯，並無足取。
四、綜上所述，抗告人確有行經有燈光號誌管制之交岔路口闖越
    紅燈之違規事實，可堪認定，抗告人所辯，均無可採。從而
    ，原處分機關依道路交通管理處罰條例第五十三條第一項及
    同條例第六十三條第一項第三款等規定，裁處抗告人罰鍰二
    千七百元，並記違規點數三點，原審並據以駁回抗告人之異
    議，於法並無不合，抗告人抗告猶執前詞，指摘原裁定不當
    ，並無理由，應予駁回。
據上論斷，爰依道路交通案件處理辦法第26條，刑事訴訟法第41
2條，裁定如主文。
中    華    民    國    97    年    12    月    30    日
                  刑事第四庭  審判長法  官  吳志誠
                                    法  官  羅心芳
                                    法  官  陳珍如
以上正本證明與原本無異。
不得再抗告。
                                    書記官  岑  玢
中    華    民    國    97    年    12    月    30    日


司法院資訊處製作；財團法人民間司法改革基金會備份。
